臺灣臺北地方法院民事判決　　　　　　100年度家訴字第262號
　　原　　　告　國泰世華商業銀行股份有限公司
　　法定代理人　汪國華
　　訴訟代理人　馮佳慧
　　　　　　　　吳俊和
　　被　　　告　張文生
　　　　　　　　張振三
　　　　　　　　張振忠
　　　　　　　　張文富
　　　　　　　　張彩鳳
上列當事人間代位請求分割遺產事件，本院於民國　100　年 11
月 9 日言詞辯論終結，判決如下：
    主  文
被告之被繼承人張李淑敏所遺如附表一所示之遺產應准予變價分
割，所得價金按附表二所示之比例分配之。
被告張文生於主文第一項所分得部分，在新臺幣壹拾陸萬玖仟壹
佰拾壹元，及其中壹拾陸萬仟貳佰零貳元，自民國 90 年 4
月 23 日起至清償日止，按年息百分之  19.89 計算之利息，另
按上開利息加計百分之 10 之違約金，並賠償督促程序費用之範
圍內，由原告代為受領。
被告張振三於主文第一項所分得部分，在新臺幣捌萬仟陸佰伍
拾貳元，及自民國  92 年 9 月 22 日起至清償日止，按年息百
分之 19 點 89 計算之利息，訴訟費用新台幣壹仟元之範圍內，
由原告代為受領。
被告張振忠於主文第一項所分得部分，在新臺幣肆萬捌仟肆佰肆
拾玖元，及其中新台幣肆萬肆仟柒佰玖拾玖元，自民國  95  年
11 月 26 日起至清償日止，按年息百分之  19.7 計算之利息；
另在新台幣壹拾陸萬肆仟伍佰捌拾壹元，及其中新台幣壹拾伍萬
玖仟伍佰壹拾玖元部分，自民國  95  年 11 月 26 日起至民國
96 年 7 月 28 日止，按年息百分之 4.88 計算之利息，暨自民
國 96 年 7 月 29 日起至清償日止，按年息百分之 14.88 計算
之利息，並自 95 年 11 月 26 日起至清償日止，按月以新台幣
佰陸拾捌元計算之帳務管理費之範圍內，由原告代為受領。
訴訟費用由被告負擔。
    事實及理由
一、被告張文生、張振三、張振忠、張文富、張彩鳳經合法通知
    ，未於最後言詞辯論期日到場，核無民事訴訟法第  386 條
    各款所列事由，爰依原告之聲請，由其一造辯論而為判決。
二、原告起訴主張：原告係被告張文生、張振三、張振忠之債權
    人，被告張文生積欠原告本金169,131 元及其利息、違約金
    等屢催未還，業經原告取得鈞院  95 年度執字第 51387 號
    債權憑證在案。又被告張振三積欠原告本金 83,652 元及其
    利息、違約金等屢催未還，業經原告取得鈞院 97 年度執字
    第  11124   號債權憑證在案。而被告張振忠積欠原告本金
    213,030 元及其利息、違約金等屢催未還，業經原告取得鈞
    院 98 年度司執字第  26621 號債權憑證在案。經查，被告
    之被繼承人張李淑敏已於民國 95  年 3 月 19 日死亡，遺
    有如附表一所示之遺產，而被告為被繼承人之子女，為被繼
    承人張李淑敏之全體繼承人，應繼分各為五分之一，迄今未
    協議分割遺產，被告張文生、張振三、張振忠怠於行使分割
    遺產之權利，為保全債權，爰依民法第  242  條、第 1164
    條規定，本於債權人之地位代位被告張文生、張振三、張振
    忠請求全體繼承人分割遺產等語。並聲明：如主文所示。
三、被告之陳述：
（一）被告張振三、張彩鳳：
      未於最後言詞辯論期日到場，先前到庭陳述略以：被告張
      振三有欠原告錢，但目前沒有辦法還錢等語置辯
（二）被告張文富、張文生、張振忠：均未於言詞辯論期日到場
      ，亦未提出書狀作何聲明或陳述。
四、原告主張伊為被告張文生、張振三、張振忠之債權人，被告
    張文生、張振三、張振忠與其餘被告張文富、張彩鳳共同繼
    承被繼承人張李淑敏如附表一所示之遺產，應繼分如附表二
    所示各五分之一，因被告張文生、張振三、張振忠怠於行使
    分割遺產之權利，被告等對於分割方法亦無法達成協議等情
    ，業據其提出本院 95 年度執字第 51387 號債權憑證、 97
    年度執字第 11124 號債權憑證、98  年度司執字第  26621
    號債權憑證、除戶戶籍謄本、戶籍謄本、土地暨建物登記第
    二類謄本等件為證，且為到庭之被告張振三、張彩鳳所不爭
    執，而被告張文富、張文生、張振忠經合法通知，未提出書
    狀或於言詞辯論期日到場爭執，堪信為真實。
五、按繼承人有數人時，在分割遺產前，各繼承人對於遺產全部
    為公同共有。繼承人得隨時請求分割遺產，但法律另有規定
    或契約另有訂定者，不在此限，為民法第1151條、第1164條
    所明定。次按債務人怠於行使其權利時，債權人因保全債權
    ，得以自己之名義，行使其權利，同法第 242條定有明文。
    債權人得予代位債務人行使之權利，並非僅以請求權為限，
    凡非專屬於債務人本身之權利，均得為之。此項代位權行使
    之範圍，就同法第243 條但書規定旨趣推之，並不以保存行
    為為限，凡以權利之保存或實行為目的之一切審判上或審判
    外之行為，諸如假扣押、假處分、聲請強制執行、實行擔保
    權、催告、提起訴訟等，債權人皆得代位行使。被告張文生
    、張振三、張振忠為附表一所示遺產之繼承人，怠於行使分
    割遺產之權利，原告為保全債權，代位被告張文生、張振三
    、張振忠請求分割遺產，即無不合。又共有物之分割，依共
    有人協議之方法行之；分割之方法不能協議決定，或於協議
    決定後因消滅時效完成經共有人拒絕履行者，法院得因任何
    共有人之請求，命為下列之分配：一、以原物分配於各共有
    人。但各共有人均受原物之分配顯有困難者，得將原物分配
    於部分共有人。二、原物分配顯有困難時，得變賣共有物，
    以價金分配於各共有人；或以原物之一部分分配於各共有人
    ，他部分變賣，以價金分配於各共有人；以原物為分配時，
    如共有人中有未受分配，或不能按其應有部分受分配者，得
    以金錢補償之，民法第823條第1項、第824 條第1項、第2項
    、第  3 項分別定有規定。經查，被告張振三到庭表示無法
    償還原告債務等語（見本院 100 年 9 月 28 日言詞辯論筆
    錄），是為平衡兩造利益，及兼顧不動產利用暨社會經濟價
    值，避免共有關係久延，致影響彼此權益，且系爭建物部分
    倘以原物分割，恐將有損系爭不動產之完整性，造成日後使
    用上困難，無法發揮經濟上之利用價值，是本件倘以原物分
    割，顯有困難甚明。本院斟酌前述因素，認將系爭不動產予
    以變賣分割，所得價金各按應繼分比例分配予兩造為適當，
    始能符合公平均衡之原則。綜上所述，原告主張被告張文生
    、張振三、張振忠怠於行使對被繼承人張李淑敏遺產之分割
    ，因此代位聲請分割，並按原告對其之債權受償，為有理由
    ，應予准許，爰判決如主文所示。
六、據上論結，原告之訴為有理由，依民事訴訟法第385條第1項
    、第78條、第85條第1項前段，判決如主文。
中    華    民    國   100    年    11    月    16    日
                      家事法庭  法  官  彭南元
以上正本係照原本作成。
如對本判決上訴，須於判決送達後20日內向本院提出上訴狀。如
委任律師提起上訴者，應一併繳納上訴審裁判費。
中    華    民    國   100    年    11    月    16    日
                                書記官  尹遜言
附表一：（被繼承人張李淑敏所遺之不動產）：
土地標示
┌─┬──────────────────┬─┬───┬───┐
│編│土地坐落                            │地│面積  │權利  │
│  ├───┬────┬───┬──┬──┤  │      │      │
│號│縣  市│鄉鎮市區○  段  ○○段│地號│目│（㎡）│範圍  │
├─┼───┼────┼───┼──┼──┼─┼───┼───┤
│1 │臺北市│ 大安區 ○○○段│ 二 │851 │建│ 91   │4 分之│
│  │      │        │      │    │    │  │      │1     │
│  │      │        │      │    │    │  │      │      │
└─┴───┴────┴───┴──┴──┴─┴───┴───┘
建物標示
┌─┬───┬────┬────┬──┬───────────┬──┐
│編│建號  │基地坐落│建物門牌│結構│面積（㎡）            │權利│
│號│      │        │        │    ├───┬───┬───┤範圍│
│  │      │        │        │    │樓層  │面積  │附屬建│    │
│  │      │        │        │    │      │      │物用途│    │
├─┼───┼────┼────┼──┼───┼───┼───┼──┤
│1 │307   │臺北市大│臺北市大│鋼筋│二層  │54.40 │陽台  │全部│
│  │      │安區通化│安區通化│混凝│      │      │11.13 │    │
│  │      │段  2 小│街   123│土造│      │      │      │    │
│  │      │段   851│巷 52 號│    │      │      │      │    │
│  │      │地號    │2 樓    │    │      │      │      │    │
│  │      │        │        │    │      │      │      │    │
└─┴───┴────┴────┴──┴───┴───┴───┴──┘
附表二 兩造之應繼分比例
  ┌─────┬─────┐
  │姓      名│比      例│
  ├─────┼─────┤
  │張文生    │五分之一  │
  ├─────┼─────┤
  │張振三    │五分之一  │
  ├─────┼─────┤
  │張振忠    │五分之一  │
  ├─────┼─────┤
  │張文富    │五分之一  │
  ├─────┼─────┤
  │張彩鳳    │五分之一  │
  └─────┴─────┘